【裁判字號】    98,審抗,32
【裁判日期】    980212
【裁判案由】    拍賣抵押物
【裁判全文】
臺灣高雄地方法院民事裁定              98年度審抗字第32號
抗  告  人  甲○○
相  對  人  高雄市政府
法定代理人  乙 ○
上列抗告人因與相對人間拍賣抵押物事件，對於中華民國97年12
26日本院97年度拍字第2257號所為裁定，提起抗告，裁定如下：
    主  文
原裁定關於抗告人部分廢棄。
相對人就抗告人部分之聲請駁回。
抗告程序費用新台幣壹仟元由相對人負擔。
    理  由
一、按抵押權人於債權已屆清償期而未受清償者，得聲請法院拍
    賣抵押物，就其賣得價金而受清償，民法第873 條第1 項定
    有明文。又聲請拍賣抵押物，原屬非訟事件，祇須其抵押權
    已經依法登記，且債權已屆清償期而未受清償，法院即應為
    准許拍賣之裁定。至於為拍賣程序基礎之私法上權利有瑕疵
    或實際上之清償期有無變更等情事，則應由爭執其權利之人
    提起訴訟，以資救濟，而非依抗告程序聲明不服。固有最高
    法院49年台抗字第244 號、58年台抗字第524 號判例意旨可
    供參酌。但拍賣抵押物事件，應以拍賣標的物之所有人為當
    事人始為適格，則該人是否為拍賣標的物之所有人，即屬法
    院應依職權調查之事項，且若該人非拍賣標的物之所有人時
    ，自不得以其為當事人而准予拍賣。
二、本件相對人主張其對第三人張予嚴有原裁定所載之債權，並
    以原裁定主文所示之不動產設定最高限額抵押權，且經依法
    登記，該債權又已屆清償期而未受清償，而張予嚴已於民國
    90年12月1 日死亡，抗告人為張予嚴之父親，且未拋棄繼承
    ，自應繼承該債務及抵押標的物，故列抗告人為當事人提出
    本件聲請等情，並據提出之借據、戶籍謄本、土地及建物登
    記謄本為證，原法院經審核結果，依上開規定准許相對人拍
    賣抵押物之聲請，就行使抵押權之要件，除抗告人部分外，
    應與法律規定相符而無違誤。
三、然查，依張予嚴之戶籍謄本所載，抗告人雖為其養父，但抗
    告人已於83年11月1 日與張予嚴終止收養關係，並辦理戶籍
    登記，有經本院公證處認證之終止收養契約書及戶籍謄本在
    卷可稽，則張予嚴已自該日起回復其與本生父母即原裁定另
    位當事人張清月之母子關係，抗告人既已非張予嚴之養父，
    自無繼承其債務及抵押物之所有權之權利義務，依上開說明
    ，本件拍賣抵押物事件，即不得以抗告人為當事人。原裁定
    仍列抗告人為當事人而准予拍賣，尚有未洽。抗告意旨以上
    開理由提起抗告，請求廢棄原裁定，即屬有據。爰由本院予
    以廢棄，並駁回相對人此部分之聲請。
四、據上論結：本件抗告為有理由，依非訟事件法第46條、第21
    條第2 項、第24條第1 項，民事訴訟法第492 條、第78條，
    裁定如主文。
中    華    民    國    98    年    2     月    12    日
                            民事第二庭
                                審判長法  官  林紀元
                                      法  官  甯  馨
                                      法  官  蘇姿月
以上正本證明與原本無異。
本裁定不得再抗告
中    華    民    國    98    年    2     月    12    日
                                      書記官  蔡靜雯


司法院資訊處製作；財團法人民間司法改革基金會備份。
